臺灣高雄地方法院刑事判決　　　　　　　110年度訴字第209號
公　訴　人　臺灣高雄地方檢察署檢察官
被　　　告　蘇昱誠


選任辯護人　鄧藤墩律師
　　　　　　劉睿揚律師
上列被告因毒品危害防制條例案件，經檢察官提起公訴（109 年
度偵字第17189 號、第17190 號），本院判決如下：
    主  文
蘇昱誠共同犯販賣第三級毒品而混合二種以上毒品未遂罪，處有
期徒刑貳年；扣案如附表編號1 至21、24所示之物均沒收。
    事  實
一、蘇昱誠明知硝甲西泮、 Mephedrone 、愷他命均為毒品危害
    防制條例第2 條第2 項第3 款所管制之第三級毒品，竟與真
    實姓名年籍不詳，綽號「電風」之人及其所屬集團成員共同
    意圖營利，基於意圖販賣第三級毒品愷他命，及意圖販賣第
    三級毒品而混合二種以上毒品硝甲西泮及Mephedrone之犯意
    聯絡，先由「電風」所屬集團成員於民國109 年8 月20日上
    午10時17分許，使用微信通訊軟體，以暱稱「小飛俠（24Ｈ
    強勢回歸）」名義傳送販賣毒品訊息至翁銘澤所持用之手機
    。此時翁銘澤因持有毒品為警方當場逮捕，上開販賣毒品訊
    息亦同時為警方發現，無購毒真意之員警陳佑銘即請翁銘澤
    喬裝買家與「電風」所屬集團成員接洽，假意與「電風」所
    屬集團約定以新臺幣（下同）16,000元之價格，交易愷他命
    5 公克及摻有第三級毒品硝甲西泮、Mephedrone之毒品咖啡
    包5 包，並約定於同日中午在高雄鳳山捷運站1 號出口外進
    行交易。「電風」即以2,500 元之酬勞，推由蘇昱誠於同日
    上午11時55分許，駕駛車號000-0000號自小客車依約抵達上
    址，將前揭約定交易之毒品咖啡包及愷他命交與在場喬裝買
    家之員警陳加峰時，陳加峰立即表明警察身分，當場逮捕蘇
    昱誠，進而查獲致未遂，並扣得如附表所示之物（物品名稱
    、數量及用途詳如附表所載），始悉上情。
二、案經高雄市政府警察局鳳山分局報請臺灣高雄地方檢察署檢
    察官偵查起訴。
    理  由
壹、程序部分
一、本判決參考司法院「刑事判決精簡原則」製作。
二、證據能力部分當事人未爭執，得不予說明。
貳、實體部分
一、訊據被告蘇昱誠於警詢及本院審理坦承上開犯行不諱（警卷
    第13頁，院卷第154 頁），核與證人翁銘澤於警詢及偵訊證
    述情節大致相符（警卷第17頁至第20頁，偵二卷第21頁至第
    24頁），復有微信通訊軟體販毒訊息截圖（警卷第81頁至第
    89頁）、被告與「電風」於Instagram 通訊軟體對話截圖（
    警卷第21頁）、高雄市政府警察局鳳山分局搜索扣押筆錄（
    警卷第31頁至第33頁）、現場搜證照片（警卷第91頁至第96
    頁）、高雄醫學大學附設中和紀念醫院（下稱高醫）濫用藥
    物檢驗報告（偵二卷第65頁至第82頁）、高雄立市凱旋醫院
    濫用藥物成品檢驗鑑定書（偵二卷第91頁至第93頁）、高雄
    市政府警察局職務報告（警卷第3 頁至第5 頁）在卷可憑，
    並有附表編號1 至21、24所示之扣案物可佐（詳「扣案物品
    名稱及數量」及「鑑定結果」欄所載），堪認被告上開自白
    ，與事實相符。再者，另參諸我國查緝販賣毒品執法甚嚴，
    對於販賣毒品所處刑罰非輕，而販賣毒品係違法行為，非可
    公然為之，並無公定價格，且性質上易於分裝及增減份量，
    每次交易之價量，隨時依買賣雙方之關係、資力、需求量及
    對於行情之認知、來源是否充裕、查緝是否嚴謹、購買者被
    查獲時供述毒品來源之風險評估等情，而異其標準，非可一
    概而論，販賣之人從價差或量差中牟利之方式雖異，其意圖
    營利之販賣行為則同一。又毒品量微價高，取得不易，販賣
    者常有暴利可圖，苟無獲利，一般人焉有可能甘冒重度刑責
    而販賣毒品予他人。是「電風」及所屬集團成員如無相當利
    潤可圖，豈有甘冒重刑風險，且自願承擔給付被告報酬2,50
    0 元之花費，徒費心力而指示被告將毒品交付他人之理，是
    被告對於「電風」及所屬集團成員指示其交付毒品應係基於
    營利之意圖乙節，主觀上亦有所認識，被告仍願受指示而為
    上開交付毒品及收取價金行為，顯然同有營利之意圖甚明。
    綜上，被告上開共同販賣第三級毒品未遂之犯行，事證已臻
    明確，應依法論科。
二、論罪科刑
(一)按硝甲西泮、Mephedrone、愷他命均係毒品危害防制條例第
    2 條第2 項第3 款所規定之第三級毒品。又毒品危害防制條
    例第9 條第3 項所稱之混合，係指將2 種以上之毒品摻雜調
    合，無從區分而言（如置於同一包裝）。查被告本欲販賣如
    附表編號19所示之毒品咖啡包，經抽驗7 包後，檢出含有如
    附表編號19所示之2 種以上第三級毒品一節，有高雄立市凱
    旋醫院濫用藥物成品檢驗鑑定書（偵二卷第91頁至第93頁）
    在卷可憑，足認被告所販賣之毒品咖啡包含有2 種以上第三
    級毒品，且經摻雜、調合而置於同一包裝內，並作為沖泡飲
    品販售，自符合販賣第三級毒品而混合二種以上毒品之要件
    。
(二)另刑事偵查所謂「釣魚偵查」，係指對於原已犯罪或具有犯
    罪故意之人，以設計引誘之方式，使其暴露犯罪事證，而加
    以逮捕或偵辦而言，此純屬偵查犯罪技巧之範疇，並未違反
    憲法對於基本人權之保障，且於公共利益之維護有其必要性
    存在。又於俗稱「釣魚」或「誘捕偵查」之情形，因毒品買
    者為協助警察辦案佯稱購買，而將販賣者誘出以求人贓俱獲
    ，因其無實際買受之真意，且在警察監視之下伺機逮捕，事
    實上亦不能真正完成買賣，則該次行為，僅能論以販賣未遂
    （最高法院100 年度台上字第4498號判決意旨參照）。本案
    為翁銘澤因持有毒品為警方當場逮捕，同時警方發現「電風
    」及其所屬集團成員使用微信通訊軟體，以暱稱「小飛俠（
    24Ｈ強勢回歸）」名義傳送販賣毒品訊息至翁銘澤所持用之
    手機，是「電風」及其所屬集團成員原本即有販賣第三級毒
    品之犯意聯絡，非因警員引誘始生販毒意念或行為。被告受
    「電風」指示而至交易地點收取價金並將前揭約定交易之毒
    品咖啡包及愷他命交予警員，自屬販賣毒品之著手，僅因購
    毒者為不具購毒真意之警員，致不能真正完成販賣行為，而
    屬販賣未遂。被告所為已非單純持有毒品，而係前往交易地
    點收取價金及交付約定交易之毒品咖啡包及愷他命，顯屬販
    賣毒品之著手，辯護人仍以被告僅構成意圖販賣第三級毒品
    而持有罪云云，容有誤會，附此敘明。
(三)核被告販賣愷他命部分，係犯毒品危害防制條例第4 條第6
    項、第3 項之販賣第三級毒品未遂罪；販賣毒品咖啡包部分
    ，係犯毒品危害防制條例第9 條第3 項、第4 條第6 項、第
    3 項之販賣第三級毒品而混合二種以上之毒品未遂罪，此規
    定係屬刑法分則之加重，為另一獨立之犯罪型態，起訴書僅
    記載被告所犯係毒品危害防制條例第4 條第6 項、第3 項之
    販賣第三級毒品未遂罪嫌乙節，起訴法條顯有漏載，併此敘
    明。被告販賣第三級毒品而混合二種以上之毒品未遂罪（即
    混合有硝甲西泮及Mephedrone之毒品咖啡包5 包），與販賣
    第三級毒品未遂罪（即愷他命5 公克），為一行為觸犯數罪
    名，屬想像競合，應依刑法第55條規定從一重論以販賣第三
    級毒品而混合二種以上之毒品未遂罪處斷。被告與「電風」
    及其所屬集團成員，就上開犯行，有犯意聯絡及行為分擔，
    應論以共同正犯。
(四)被告販賣第三級毒品而混合2 種以上之毒品，依毒品危害防
    制條例第9 條第3 項規定，應適用最高級別即販賣第三級毒
    品之法定刑加重其刑。而被告就本案販賣第三級毒品而混合
    2 種以上之毒品未遂之犯行，於偵查中及本院審理時均自白
    犯罪（詳警卷第13頁，院卷第154 頁），符合毒品危害防制
    條例第17條第2 項之規定，爰依法減輕其刑。至被告已著手
    販賣第三級毒品而混合2 種以上之毒品之行為，惟未能完成
    交易，其犯罪核屬未遂，爰依刑法第25條第2 項規定，按既
    遂犯之刑度減輕其刑。被告同時合於上開多種刑之加重減輕
    事由，應依刑法第70條、第71條規定，先加重後遞減輕之。
(五)爰審酌被告無視國家杜絕毒品危害之禁令，販賣毒品藉以牟
    利，且被告明知「電風」指示其將毒品交付他人，顯係基於
    營利之意圖，仍為獲報酬2,500 元，甘受指示前往交付毒品
    及收取價金，又被告及其共犯之犯罪手段係以通訊軟體帳號
    刊登暗示毒品交易之廣告訊息，致使用該軟體並見廣告訊息
    之不特定人均可查知，擴大毒品之散播，進而戕害國民身心
    健康，僅幸因警員查緝而得扼阻，所為實不足取，兼衡被告
    販賣毒品數量及價格之犯罪情節，及被告之教育程度為高中
    肄業、目前擔任臨時工，日薪1,500 元及未婚無子女之家庭
    及經濟狀況（詳警詢筆錄受詢問人欄所載及被告於本院審理
    所供）等一切具體情狀，量處如主文所示之刑。被告及辯護
    人雖以被告坦承犯行及尚未獲不法利益即遭查獲為由，請求
    依刑法59條酌減並給予被告緩刑之宣告等語。按犯罪之情狀
    顯可憫恕，認科以最低度刑仍嫌過重者，得酌量減輕其刑；
    受2 年以下有期徒刑、拘役或罰金之宣告，而未曾因故意犯
    罪受有期徒刑以上刑之宣告，認以暫不執行為適當者，得宣
    告2 年以上5 年以下之緩刑，刑法第59條、第74條第1 項固
    有明文。惟被告是為賺取金錢而販賣毒品，本案宣告有期徒
    刑2 年，尚屬罰當其罪，並無科以最低度刑仍嫌過重者之情
    形，故本案並無刑法第59條酌減其刑之適用餘地。再者，被
    告與共犯間之犯罪方式係在通訊軟體發送暗示毒品交易之廣
    告訊息，使接收該訊息之不特定人均得查知，此販售方式相
    當程度擴大毒品之流通，行為實不宜輕縱。且本案係因警員
    查緝攔阻，才未生販賣毒品之結果，則以其販售毒品之行為
    ，已對社會治安造成相當程度之影響。又被告於本院準備程
    序一度辯稱警詢筆錄記載伊坦承「代班賣毒品」等語係誤載
    云云，經本院勘驗警詢錄影內容顯示被告確實向員警供稱：
    「他就晚上問我可不可以幫他代班」、「對，賣毒品」等語
    （院卷第128 頁、第132 頁、第133 頁），被告始坦承警詢
    筆錄記載上開內容無訛，並坦認販賣毒品犯行（院卷第129
    頁），足認被告仍心存僥倖。綜合上開各情，為使被告知所
    警惕，認其仍有接受刑罰教化之必要，故不予宣告緩刑。
(六)沒收部分
    扣案如附表編號1 至18所示第三級毒品愷他命及編號19所示
    之含第三級毒品成分之毒品咖啡包43包（檢驗結果詳如附表
    編號1 至19之「鑑定結果」欄所示），均為不受法律保護之
    違禁物，應依刑法第38條第1 項之規定，不問屬於犯罪行為
    人與否，宣告沒收。盛裝上開第三級毒品之包裝，其內分別
    沾有微量之毒品殘留，難以析離，且無析離之實益與必要，
    應依附合之法律關係，併同處分，依同規定宣告沒收；至上
    開送驗耗損部分之第三級毒品，既已鑑驗滅失而不存在，故
    不另為沒收之宣告，併此敘明。扣案如附表編號20所示夾鏈
    袋1 包均未拆封，有扣案物照片可憑（偵二卷第19頁），且
    被告供稱係其所有供販賣毒品所用（警卷第6 頁），堪認屬
    供被告預備犯罪所用之物，爰依刑法第38條第2 項前段規定
    ，宣告沒收。扣案如附表編號21所示電子磅秤及編號24所示
    手機，被告供稱係供其販賣毒品所用之物（警卷第6 頁），
    爰依毒品危害防制條例第19條第1 項規定宣告沒收之。至被
    告尚未取得「電風」所承諾交付之報酬2,500 元前即遭警方
    查獲，故無應沒收之犯罪所得；而附表其餘扣案物，卷內無
    證據證明與本案販賣毒品有關，亦不予宣告沒收，併此敘明
    。
據上論斷，應依刑事訴訟法第299條第1項前段，判決如主文。
本案經檢察官張貽琮提起公訴，檢察官葉容芳到庭執行職務。
中    華    民    國   110    年    10    月    14    日
　
                刑事第九庭    審判長法  官  毛妍懿
　
                                    法  官  張瀞文
　
                                    法  官  陳俊宏
以上正本證明與原本無異。
如不服本判決應於收受送達後20日內向本院提出上訴書狀，並應
敘述具體理由；如未敘述上訴理由者，應於上訴期間屆滿後20日
內向本院補提理由書（均須按他造當事人之人數附繕本）「切勿
逕送上級法院」。
中    華    民    國   110    年    10    月    14    日
　
                                    書記官  鄭伃倩
附錄本案論罪科刑法條
附錄本案論罪科刑法條：
毒品危害防制條例第4 條
製造、運輸、販賣第一級毒品者，處死刑或無期徒刑；處無期徒
刑者，得併科新臺幣3 千萬元以下罰金。
製造、運輸、販賣第二級毒品者，處無期徒刑或10年以上有期徒
刑，得併科新臺幣1 千5 百萬元以下罰金。
製造、運輸、販賣第三級毒品者，處7 年以上有期徒刑，得併科
新臺幣1 千萬元以下罰金。
製造、運輸、販賣第四級毒品者，處5 年以上12年以下有期徒刑
，得併科新臺幣5 百萬元以下罰金。
製造、運輸、販賣專供製造或施用毒品之器具者，處1 年以上7
年以下有期徒刑，得併科新臺幣150萬元以下罰金。
前5 項之未遂犯罰之。
　
毒品危害防制條例第9 條
成年人對未成年人販賣毒品或犯前三條之罪者，依各該條項規定
加重其刑至2 分之1 。
明知為懷胎婦女而對之販賣毒品或犯前3 條之罪者，亦同。
犯前5 條之罪而混合二種以上之毒品者，適用其中最高級別毒品
之法定刑，並加重其刑至2 分之1 。
　
附表：
┌──┬──────────┬───────────┬───────────┐
│編號│物品名稱及數量      │鑑定結果              │ 備註                 │
├──┼──────────┼───────────┼───────────┤
│1   │愷他命1 包（同警卷第│晶體，驗前淨重：4.63公│販賣毒品所用之違禁物  │
│    │35頁扣押物品目錄表編│克，驗後淨重：4.626 公│                      │
│    │號1 之物）          │克，第三級毒品Ketamine│                      │
│    │                    │( 愷他命）成分檢出。  │                      │
├──┼──────────┼───────────┼───────────┤
│2   │愷他命1 包（同警卷第│晶體，驗前淨重：4.59公│同上                  │
│    │35頁扣押物品目錄表編│克，驗後淨重：4.586 公│                      │
│    │號2 之物）          │克，第三級毒品Ketamine│                      │
│    │                    │( 愷他命）成分檢出。  │                      │
├──┼──────────┼───────────┼───────────┤
│3   │愷他命1 包（同警卷第│晶體，驗前淨重：0.734 │同上                  │
│    │35頁扣押物品目錄表編│ 公克，驗後淨重：0.73 │                      │
│    │號3 之物）          │公克，第三級毒品Ketami│                      │
│    │                    │ne( 愷他命）成分檢出。│                      │
├──┼──────────┼───────────┼───────────┤
│4   │愷他命1 包（同警卷第│晶體，驗前淨重：0.793 │同上                  │
│    │35頁扣押物品目錄表編│公克，驗後淨重：0.789 │                      │
│    │號4 之物）          │公克，第三級毒品Ketami│                      │
│    │                    │ne( 愷他命）成分檢出。│                      │
├──┼──────────┼───────────┼───────────┤
│5   │愷他命1 包（同警卷第│晶體，驗前淨重：0.807 │同上                  │
│    │35頁扣押物品目錄表編│公克，驗後淨重：0.803 │                      │
│    │號5 之物）          │公克，第三級毒品Ketami│                      │
│    │                    │ne( 愷他命）成分檢出。│                      │
├──┼──────────┼───────────┼───────────┤
│6   │愷他命1 包（同警卷第│晶體，驗前淨重：4.562 │同上                  │
│    │35頁扣押物品目錄表編│公克，驗後淨重：4.558 │                      │
│    │號6 之物）          │公克，第三級毒品Ketami│                      │
│    │                    │ne( 愷他命）成分檢出。│                      │
├──┼──────────┼───────────┼───────────┤
│7   │愷他命1 包（同警卷第│晶體，驗前淨重：2.583 │同上                  │
│    │35頁扣押物品目錄表編│公克，驗後淨重：2.579 │                      │
│    │號7 之物）          │公克，第三級毒品Ketami│                      │
│    │                    │ne( 愷他命）成分檢出。│                      │
├──┼──────────┼───────────┼───────────┤
│8   │愷他命1 包（同警卷第│晶體，驗前淨重：2.573 │同上                  │
│    │35頁扣押物品目錄表編│公克，驗後淨重：2.569 │                      │
│    │號8 之物）          │公克，第三級毒品Ketami│                      │
│    │                    │ne( 愷他命）成分檢出。│                      │
├──┼──────────┼───────────┼───────────┤
│9   │愷他命1 包（同警卷第│晶體，驗前淨重：0.611 │同上                  │
│    │35頁扣押物品目錄表編│公克，驗後淨重：0.607 │                      │
│    │號9 之物）          │公克，第三級毒品Ketami│                      │
│    │                    │ne( 愷他命）成分檢出。│                      │
├──┼──────────┼───────────┼───────────┤
│10  │愷他命1 包（同警卷第│晶體，驗前淨重：2.523 │同上                  │
│    │35頁扣押物品目錄表編│公克，驗後淨重：2.519 │                      │
│    │號10之物）          │公克，第三級毒品Ketami│                      │
│    │                    │ne( 愷他命）成分檢出。│                      │
├──┼──────────┼───────────┼───────────┤
│11  │愷他命1 包（同警卷第│晶體，驗前淨重：2.59公│同上                  │
│    │35頁扣押物品目錄表編│克，驗後淨重：2.586 公│                      │
│    │號11之物）          │克，第三級毒品Ketamine│                      │
│    │                    │( 愷他命）成分檢出。  │                      │
├──┼──────────┼───────────┼───────────┤
│12  │愷他命1 包（同警卷第│晶體，驗前淨重：0.736 │同上                  │
│    │37頁扣押物品目錄表編│公克，驗後淨重：0.732 │                      │
│    │號12之物）          │公克，第三級毒品Ketami│                      │
│    │                    │ne (愷他命）成分檢出。│                      │
├──┼──────────┼───────────┼───────────┤
│13  │愷他命1 包（同警卷第│晶體，驗前淨重：0.775 │同上                  │
│    │37頁扣押物品目錄表編│公克，驗後淨重：0.771 │                      │
│    │號13之物）          │公克，第三級毒品Ketami│                      │
│    │                    │ne( 愷他命）成分檢出。│                      │
├──┼──────────┼───────────┼───────────┤
│14  │愷他命1 包（同警卷第│晶體，驗前淨重：2.7 公│同上                  │
│    │37頁扣押物品目錄表編│克，驗後淨重：2.696公 │                      │
│    │號14之物）          │克，第三級毒品Ketamine│                      │
│    │                    │( 愷他命）成分檢出。  │                      │
├──┼──────────┼───────────┼───────────┤
│15  │愷他命1 包（同警卷第│晶體，驗前淨重：0.692 │同上                  │
│    │37頁扣押物品目錄表編│公克，驗後淨重：0.688 │                      │
│    │號15之物）          │公克，第三級毒品Ketami│                      │
│    │                    │ne( 愷他命）成分檢出。│                      │
├──┼──────────┼───────────┼───────────┤
│16  │愷他命1 包（同警卷第│晶體，驗前淨重：0.736 │同上                  │
│    │37頁扣押物品目錄表編│公克，驗後淨重：0.732 │                      │
│    │號16之物）          │公克，第三級毒品Ketami│                      │
│    │                    │ne( 愷他命）成分檢出。│                      │
├──┼──────────┼───────────┼───────────┤
│17  │愷他命1 包（同警卷第│晶體，驗前淨重：0.795 │同上                  │
│    │37頁扣押物品目錄表編│公克，驗後淨重：0.791 │                      │
│    │號17之物）          │公克，第三級毒品Ketami│                      │
│    │                    │ne( 愷他命）成分檢出。│                      │
├──┼──────────┼───────────┼───────────┤
│18  │愷他命1 包（同警卷第│晶體，驗前淨重：0.791 │同上                  │
│    │37頁扣押物品目錄表編│公克，驗後淨重：0.787 │                      │
│    │號18之物）          │公克，第三級毒品Ketami│                      │
│    │                    │ne( 愷他命）成分檢出。│                      │
├──┼──────────┼───────────┼───────────┤
│19  │毒品咖啡包43包（同警│共計毛重184.64公克，43│同上                  │
│    │卷第37至45頁扣押物品│包抽驗7包，第三級毒品 │                      │
│    │目錄表編號19至61之物│硝甲西泮(Nimetazepam) │                      │
│    │）                  │、Mephedrone成分檢出。│                      │
├──┼──────────┼───────────┼───────────┤
│20  │夾鏈袋1包           │無                    │被告所有預備供販賣毒品│
│    │（同警卷第45頁扣押物│                      │所用                  │
│    │品目錄表編號62之物）│                      │                      │
├──┼──────────┼───────────┼───────────┤
│21  │電子磅秤1 台（同警卷│無                    │供販賣毒品所用        │
│    │第45頁扣押物品目錄表│                      │                      │
│    │編號63之物）        │                      │                      │
├──┼──────────┼───────────┼───────────┤
│22  │蘋果牌智慧型手機1支 │無                    │無證據證明與本案有關  │
│    │（門號0000000000，IM│                      │                      │
│    │EI：000000000000000 │                      │                      │
│    │，同警卷第45頁扣押物│                      │                      │
│    │品目錄表編號64之物）│                      │                      │
├──┼──────────┼───────────┼───────────┤
│23  │蘋果牌智慧型手機1支 │無                    │無證據證明與本案有關  │
│    │（門號0000000000，IM│                      │                      │
│    │EI：000000000000000 │                      │                      │
│    │，同警卷第45頁扣押物│                      │                      │
│    │品目錄表編號65之物）│                      │                      │
├──┼──────────┼───────────┼───────────┤
│24  │蘋果牌智慧型手機1支 │無                    │供販賣毒品所用        │
│    │（門號0000000000，同│                      │                      │
│    │警卷第45頁扣押物品目│                      │                      │
│    │錄表編號66之物）    │                      │                      │
└──┴──────────┴───────────┴───────────┘